臺灣嘉義地方法院民事判決
110年度朴簡字第111號
原      告  張維宗  
被      告  郭俊傑  
            龔嘉政  

上列當事人間請求清償借款事件，本院於民國111年1月14日言詞
辯論終結，判決如下：
    主      文
被告應連帶給付原告新臺幣150,000元，及自民國110年2月20日
起至清償日止，按週年利率百分之5計算之利息。
訴訟費用新臺幣1,550元由被告連帶負擔。
本判決得假執行。
    事實及理由
一、按債務人對於支付命令於法定期間提出異議者，支付命令於
    異議範圍內失其效力，以債權人支付命令之聲請，視為起訴
    或聲請調解。連帶債務人中之一人受確定判決，而其判決非
    基於該債務人之個人關係者，為他債務人之利益，亦生效力
    ，民事訴訟法第519條第1項、民法第275條分別定有明文。
    是連帶債務人中之一人對於全體債務人所受之支付命令，提
    出非基於該債務人之個人關係之抗辯，而於法定期間提出異
    議者，因有利益於全體債務人，應認該支付命令對全體債務
    人均失其效力，並以債權人對於全體債務人支付命令之聲請
    ，視為對於全體債務人起訴（司法院（74）廳民一字第639
    號民事法律問題研究意見可參）。查本件原告前以被告為連
    帶債務人，依督促程序聲請對被告核發支付命令，經被告郭
    俊傑於法定期間內聲明異議，並為清償抗辯，顯係非基於個
    人關係之抗辯，依前揭說明，其異議效力及於龔嘉政，並由
    本院逕列龔嘉政為被告，合先敘明。
二、原告主張：被告郭俊傑於民國110年2月9日向原告借款新臺
    幣（下同）15萬元，原告將現金於被告龔嘉政面前交付被告
    郭俊傑收執，被告郭俊傑除簽發發票日110年2月9日同額的
    本票1張為借款之擔保，同時書立借據，表明借貸及已收受1
    5萬元無誤之旨，並由被告龔嘉政就此債務任連帶保證人，
    被告2人均於借據簽名，約定清償日期為110年2月19日，清
    償日屆至，原告屢向被告催討，被告避不見面，分文未給付
    ，爰依消費借貸之法律關係，提起本件訴訟等語。並聲明：
    被告應連帶給付原告15萬元，及自110年2月20日起至清償日
    止，按週年利率5%計算之利息。　　
三、被告郭俊維則以：原告與龔嘉政是二、三十年的朋友，龔嘉
    政的弟弟是我的同學，所以我與龔嘉政就認識，我之所以2
    月份向原告借錢的原因，是因為快過年，我週轉不過來，所
    以才向原告借錢，這件事是我請龔嘉政幫我去找人借款，本
    票及借據都是在原告家寫的，原告一定會知道我的電話，我
    有提出向新港農會貸款下來之後匯到我母親的帳戶的資料，
    因為我用我母親的房子去貸款的，而原告也知道我去農會申
    請貸款，因為這是原告幫我找代書辦理貸款的，所以原告才
    會願意借我15萬元，而我貸款下來後，我有拿錢給龔嘉政，
    請龔嘉政轉交，2月份我還錢，但到4月份原告才跟我說沒有
    還錢，為何原告過2個月才跟我說？這2個月的利息是誰要繳
    的？何以都沒有跟我聯絡？而且在3月份在我、龔嘉政、原
    告三人在龔嘉政家時，若龔嘉政沒有把我轉交給他的15萬元
    還給原告，何以當時我們三人一起時，原告沒有提出來，我
    向原告要借據回來，原告也說好，但這段時間並未提及沒有
    還錢等語。並聲明：原告之訴駁回。
四、被告龔嘉政則以：因我與原告是朋友關係，因那時快過年，
    郭俊傑缺錢，郭俊傑說貸款還沒有下來，問我說哪裡可以借
    錢，我說我來問看看，原告跟郭俊傑不是說很熟，但算認識
    ，這筆15萬元是郭俊傑向原告借的，郭俊傑是先簽署借據及
    本票，當天晚上好像11點多，我陪被告到原告那邊拿15萬元
    ，今年2月的時候，郭俊傑貸款下來，總共拿120萬元給我，
    其中100萬元是借我，並交代我說其中15萬元要交給原告，
    是要還這張借據的錢，因郭俊傑是開長照看護車，當天郭俊
    傑必須於下午4點半到新港的診所，因郭俊傑時間來不及，
    所以郭俊傑請我轉交給原告15萬元，同一天，我有打電話給
    原告，叫原告來我家裡拿，好像是當天傍晚或是晚上原告過
    來找我，當時家中就只有我一人，我就拿15萬元給原告，交
    錢時，我並沒有請原告簽收，我有請原告把借據及本票要還
    給我，原告說好，他要拿過來給我。2月之後，我、郭俊傑
    、原告三人在一起時，我有當面跟原告說要把借據及本票要
    拿還給郭俊傑，原告說好，晚一點再拿過來，也有說若擔心
    的話，他會把借據及本票撕掉，之後拍照給郭俊傑看，我與
    原告相識幾十年了，我現在就是啞巴吃黃蓮，來法院就是一
    定要有證據、證人，但這件我就是拿不出來等語。並聲明：
    原告之訴駁回。
五、得心證之理由： 
　㈠原告主張被告郭俊傑於110年2月9日向原告借款15萬元，原告
    將現金於被告龔嘉政面前交付被告郭俊傑收執，被告郭俊傑
    除簽發發票日110年2月9日同額的本票1張為借款之擔保，同
    時書立借據，表明借貸及已收受15萬元，並由被告龔嘉政就
    此債務任連帶保證人，被告2人均於借據簽名，約定清償日
    期為110年2月19日等情，業據原告提出借據、本票為證，且
    為被告所不爭執，自堪信原告上開主張為真實。
  ㈡原告主張被告迄未清償系爭借款，然為被告所否認，並以前
    詞置辯。按當事人主張有利於己之事實者，就其事實有舉證
    之責任，民事訴訟法第277條前段定有明文；次按請求履行
    債務之訴，原告就其所主張債權發生原因之事實，固有舉證
    之責任，若被告自認此項事實而主張該債權已因清償而消滅
    ，則清償之事實，應由被告負舉證之責任，此觀民事訴訟法
    第277條之規定自明。查兩造前有15萬元之消費借貸債權債
    務關係存在，已如前述，而被告既抗辯系爭借款債務業因清
    償而消滅，然為原告所否認，則依上開規定，被告就系爭借
    款債務因清償而消滅之事實，自應負舉證責任。經查，被告
    郭俊傑固提出其母親設於嘉義縣新港鄉農會之存款存摺封面
    及內頁為證，然由該存摺內頁所示交易紀錄僅得證明被告有
    於110年2月18日因款取得嘉義縣新港鄉農會放款260萬元，
    並於110年2月23日自上開農會帳戶提領現金130萬元之事實
    ，又被告2人對於被告郭俊傑開自上開農會帳戶提領130萬元
    現金後將其中15萬元交予被告龔嘉政，並委託被告龔嘉政交
    付原告用以清償系爭借款債務之事實，雖供述一致，惟尚無
    從以之證明被告龔嘉政確已將15萬元交付原告之事實，此外
    ，被告就系爭借款業已清償乙節，並未再能舉證以實其說，
    被告上開所辯，自非可採。
　㈢按借用人應於約定期限內，返還與借用物種類、品質、數量
    相同之物；利息或其他報償，應於契約所定期限支付之，民
    法第478條前段、第477條本文分別定有明文。次按給付有確
    定期限者，債務人自期限屆滿時起，負遲延責任；遲延之債
    務，以支付金錢為標的者，債權人得請求依法定利率計算之
    遲延利息。但約定利率較高者，仍從其約定利率；應付利息
    之債務，其利率未經約定，亦無法律可據者，週年利率為百
    分之5，民法第229條第1項、第233條第1項、第203條亦分別
    定有明文。查兩造就本件借款約定清償日為110年2月19日，
    惟被告屆期未為清償，應自110年2月20日起負遲延之責。又
    兩造就本件借款借據未約定利息，則原告請求按週年利率5%
    計算遲延利息，亦屬有據。從而，原告依消費借貸之法律關
    係，請求被告連帶給付如主文第1項所示之金額，為有理由
    ，應予准許。
六、本件事證已臻明確，兩造其餘攻擊防禦方法，核與判決結果
    不生影響，爰不逐一論述。
七、本件係就民事訴訟法第427條訴訟適用簡易程序所為被告敗
    訴之判決，依同法第389條第1項第3款規定，應依職權宣告
    假執行。
八、訴訟費用負擔之依據：依民事訴訟法第78、第85條第2項規
    定，本件訴訟費用額為第一審裁判費1,550元，應由被告連
    帶負擔。 　
中　　華　　民　　國　　111 　年　　1 　　月　　28　　日
                  臺灣嘉義地方法院朴子簡易庭
                                  法　官　孫偲綺
以上正本係照原本作成。
如對本判決上訴，須於判決送達後20日內向本庭（嘉義市文化路
308之1號）提出上訴狀（均須按他造當事人之人數附繕本）。如
委任律師提起上訴者，應一併繳納上訴審裁判費。
中　　華　　民　　國　　111 　年　　1 　　月　　28　　日
                                  書記官  李珈慧